臺灣桃園地方法院刑事裁定
110年度聲判字第126號
聲  請  人
即  告訴人  吳誠魁
代  理  人  林庭葦律師
            羅永安律師
被      告  張哲維


            徐銘鴻


上列聲請人因告訴被告妨害名譽等案件，不服臺灣高等檢察署檢
察長中華民國110年11月26日110年度上聲議字第9235號駁回聲請
再議之處分（原不起訴處分案號：臺灣桃園地方檢察署110年度
偵字第13086號），聲請交付審判，本院裁定如下：
    主  文
聲請駁回。
    理  由
一、聲請交付審判意旨略以：㈠妨害名譽部分，被告張哲維、徐
    銘鴻知悉聲請人即告訴人吳誠魁本名，且育有一子「吳○翔
    」，並於「天堂M」遊戲平台聊天室不斷傳述聲請人及其兒
    子之姓名，該遊戲平台之遊戲玩家均知悉暱稱「龍翔少」之
    遊戲玩家即為「吳誠魁」，「吳○翔」為「吳誠魁」之兒子
    ，故被告2人謾罵之對象已特定為聲請人，而非遊戲名稱，
    縱使被告2人辱罵之對象為聲請人之遊戲名稱，亦屬存在於
    現實世界之同一主體所展現之人格，仍該當公然侮辱及誹謗
    罪之要件；㈡就恐嚇危害安全部分，依被告徐銘鴻於聊天室
    留言內容，顯見其明知聲請人之個人資料、聲請人兒子外貌
    ，其所傳述之人為聲請人及其子，又「太好認我怕他被你害
    死」、「爸爸造的孽兒子還」等語，依社會一般觀念普遍認
    知，係以將害死聲請人兒子生命之惡害通知，客觀上足以使
    聽聞者心生畏怖，縱未言明害死之方法會以何手段，然致聲
    請人兒子於死之結果並無不同。因認檢察官有誤認事實且未
    盡調查之能事，認事用法違反經驗法則及論理法則，爰依法
    聲請交付審判等語。
二、按告訴人接受不起訴或緩起訴處分書後，得於10日內以書狀
    敘述不服之理由，經原檢察官向直接上級檢察署檢察長或檢
    察總長聲請再議；上級法院檢察署檢察長或檢察總長認再議
    為無理由者，應駁回之；告訴人不服前條之駁回處分者，得
    於接受處分書後10日內委任律師提出理由狀，向該管第一審
    法院聲請交付審判；法院認交付審判之聲請不合法或無理由
    者，應駁回之，刑事訴訟法第256條第1項前段、第258條前
    段、第258條之1第1項、第258條之3第2項前段分別定有明文
    。查聲請人對被告張哲維、徐銘鴻提出公然侮辱、誹謗及恐
    嚇危害安全之告訴，經臺灣桃園地方檢察署檢察官於民國11
    0年10月8日以110年度偵字第13086號為不起訴處分，聲請人
    不服聲請再議，仍經臺灣高等檢察署檢察長於110年11月26
    日以110年度上聲議字第9235號處分書認再議為無理由而駁
    回再議，上開處分書於110年12月1日合法送達聲請人，嗣聲
    請人於110年12月7日委任律師提出交付審判聲請狀向本院聲
    請交付審判等情，業經本院依職權調取上開偵查卷宗核閱無
    誤，並有刑事聲請交付審判狀之收文戳章及刑事委任狀在卷
    可參，是本件聲請交付審判符合法定程式，先予敘明。
三、按刑事訴訟法第258條之1規定告訴人得向法院聲請交付審判
    ，係新增對於「檢察官不起訴或緩起訴裁量權」制衡之一種
    外部監督機制，法院僅就檢察官所為不起訴或緩起訴之處分
    是否正確加以審查，以防止檢察機關濫權，依此立法精神，
    同法第258條之3第3項規定法院審查聲請交付審判案件時「
    得為必要之調查」，其調查證據之範圍，自應以偵查中曾顯
    現之證據為限；而同法第260條對於不起訴處分已確定或緩
    起訴處分期滿未經撤銷者得再行起訴之規定，其立法理由說
    明該條所謂不起訴處分已確定者，包括「聲請法院交付審判
    復經駁回者」之情形在內，是前述「得為必要之調查」，其
    調查證據範圍，更應以偵查中曾顯現之證據為限，不得就告
    訴人新提出之證據再為調查，亦不得蒐集偵查卷以外之證據
    ，否則，將與刑事訴訟法第260條之再行起訴規定，混淆不
    清，亦將使法院兼任檢察官而有回復「糾問制度」之虞；且
    法院裁定交付審判，即如同檢察官提起公訴使案件進入審判
    程序，是法院裁定交付審判之前提，必須偵查卷內所存證據
    已符合刑事訴訟法第251條第1項規定「足認被告有犯罪嫌疑
    」檢察官應提起公訴之情形，亦即該案件已經跨越起訴門檻
    ，否則，縱或法院對於檢察官所認定之基礎事實有不同判斷
    ，但如該案件仍須另行蒐證偵查始能判斷應否交付審判者，
    因交付審判審查制度並無如同再議救濟制度得為發回原檢察
    官續行偵查之設計，法院仍應依同法第258條之3第2項前段
    規定，以聲請無理由裁定駁回，是法院辦理刑事訴訟案件應
    行注意事項第134條即規定，法院於審查交付審判之聲請有
    無理由時，除認為不起訴處分書所載理由違背經驗法則、論
    理法則或其他證據法則，否則，不宜率予裁定交付審判。
四、經查：
　　㈠被告張哲維、徐銘鴻、聲請人在「天堂M」遊戲平台上使用
      之遊戲暱稱分別為「★敏鎬s」、「乄風行者乄」、「★★龍
      翔少」，且被告張哲維、徐銘鴻於109年11月7日某時，在
      上開遊戲平台聊天室，分別以其等遊戲暱稱發表如附表編
      號1、2所示之言論等情，業據被告2人供承在卷，核與聲
      請人於警詢及偵訊時之證述情節相符，並有聲請人於警詢
      時所提出上開遊戲平台聊天室對話內容擷圖在卷可佐，是
      此部分事實，首堪認定。
　　㈡聲請意旨指稱被告張哲維涉犯公然侮辱罪嫌、被告徐銘鴻
      涉犯加重誹謗罪嫌部分：
　　　⒈按刑法之妨害名譽罪，以侮辱或誹謗除自己以外之特定
        自然人或法人為必要，雖不須指名道姓，但必須以一般
        方法可以將妨害名譽之對象與特定人格加以連繫，否則
        侮辱或誹謗之對象即未特定，即與公然侮辱及誹謗之構
        成要件有間。又基於網路特有之匿名性，任何人得保有
        隱私權，平等、自由地利用網路資源，發表個人之言論
        及意見，發言者多互不知彼此之真實身分，此時公然侮
        辱或誹謗罪保護之對象，應須使他人在日常生活中足以
        特定限縮至某範圍之程度，此種足以分辨或限縮範圍之
        程度，固不侷限於揭露真實姓名與身分，惟至少必須達
        到不特定之多數人，一望即知行為人在真實世界中，欲
        侮辱或誹謗之特定人為何之程度。若網路世界之其他參
        與者既無法分辨、得知或推敲該對象究竟為何人，該對
        象即與一般大眾無從區隔，即無所謂遭侮辱或名譽受損
        可言。
　　　⒉經查，細譯被告2人所發表如附表各編號所示之言論內容
        ，均未揭露聲請人之真實姓名、年籍資料、地址或其他
        可資特辨別聲請人身分之資料，參以網路世界所使用之
        名稱，僅係個人之人別代號，若未具相當知名度，其他
        網路世界之參與者無法藉此名稱連結至真實世界中之特
        定人，是參與上開遊戲平台聊天室之不特定人，即難認
        可由上開言論直接或間接辨識遊戲暱稱「★★龍翔少」即
        為聲請人。又被告徐銘鴻固提及「承魁」等語，縱然與
        聲請人之名字相似，衡諸社會大眾使用相同或相似姓名
        者不在少數，在欠缺聲請人樣貌、出生年月日、身分證
        統一編號或其他足資辨識特定個人之特徵或身分等隱私
        資訊下，亦無法藉由間接連結之方式，達到足以識別聲
        請人之結果，即無從將「承魁」連結至欲侮辱或誹謗之
        特定人即聲請人，故尚難據此逕為不利於被告徐銘鴻之
        認定。至聲請人於偵查中雖提出該遊戲平台聊天室之對
        話內容擷圖（見偵卷第77至80頁、第80至93頁），然依
        該對話內容截圖所示，亦有參與聊天之遊戲成員暱稱「
        神鬼至尊」表示「重點是吳誠魁是誰？」等語，暱稱「
        甲級客兄」表示「我想知道到底誰是吳○翔」等語，益
        徵參與該聊天室之遊戲成員無法確切知悉「吳誠魁」與
        「吳○翔」之關係，縱使結合「吳誠魁」、「吳○翔」等
        資訊，仍非可將「吳誠魁」連結至真實世界之聲請人，
        況且此部分提及「吳誠魁」、「吳○翔」等言論之人均
        非被告2人，亦難憑以為不利於被告2人之認定。
　　㈢聲請意旨指稱被告2人涉犯恐嚇危害安全罪嫌部分：
　　　⒈按刑法第305條之恐嚇危害安全罪，係以加害生命、身體
        、自由、名譽、財產之事恐嚇他人，致生危害於安全為
        成立要件。若行為人未明確、具體向被害人為加害上述
        各種法益之意思表示，或被害人之心理狀態未陷於危險
        不安，即難以該罪名相繩。又惡害通知之內容是否合於
        刑法上恐嚇之內涵，須參酌行為人言語、文字或舉動之
        全部內容為判斷，考量主客觀全盤情形，不得僅節錄隻
        字片語，及被害人主觀認定是否心生畏怖，即據以認定
        構成恐嚇危害安全罪。
　　　⒉經查，被告徐銘鴻雖在上開遊戲平台聊天室發表「太好
        認我怕他被你害死」、「爸爸造的孽兒子還，可憐哪」
        等言論，然依上開聊天室之留言模式，係多人依時間順
        序先後交雜留言，並無針對特定留言回覆之功能，是被
        告徐銘鴻所指涉之對象為何人，已非無疑。縱認被告徐
        銘鴻係以聲請人為留言之對象，所謂「被害死」一詞，
        在一般社會通念上，除指遭他人以人為方式加害於死亡
        外，尚有訴諸鬼怪神力、福禍吉凶之詛咒、或表達無端
        遭受他人連累之情緒等各種意涵，依附表編號2所示留
        言內容，被告徐銘鴻為上開言論前，聲請人尚就被告徐
        銘鴻有無備份其個人資料一事，雙方彼此唇齒相譏，實
        難認被告徐銘鴻所為係加害於聲請人或其子生命之惡害
        通知，毋寧係以強烈措辭、輕挑語氣藉以詛咒宣洩其不
        滿情緒，較符合雙方對話留言之語境脈絡，自不得僅以
        聲請人主觀上認為心生畏懼，即逕認符合恐嚇危害安全
        罪之構成要件。　
五、綜上所述，聲請人所指之前開罪嫌，原偵查檢察官之不起訴
    處分書及臺灣高等檢察署駁回再議處分書中既已詳予調查偵
    查卷內所存證據，並敘明所憑證據及理由，且原處分所載證
    據取捨及事實認定之理由，亦無違背經驗法則、論理法則及
    證據法則之情事。聲請人猶執前詞聲請本件交付審判，指摘
    原不起訴處分及駁回再議聲請之理由不當，為無理由，應予
    駁回
據上論斷，應依刑事訴訟法第258條之3第2項前段，裁定如主文
。
中　　華　　民　　國　　111 　年　　4 　　月　　20　　日
                  刑事第十八庭  審判長法官  陳囿辰

                                      法官  姚懿珊

                                      法官　羅文鴻
以上正本證明與原本無異。
不得抗告。
     　　　　　　　　　　　　　　 　書記官　林佳穎     
中　　華　　民　　國　　111 　年　　4 　　月　　20　　日
附表
編號 時間 聊天室內容 卷頁出處  1 109年11月7日某時 [★YO白內障權威]：嗨～小咖 [龍啞人]：啊啊啊啊啊 [乄風行者乄]（即被告徐銘鴻之遊戲暱稱，下同）：有YT老哥陪你玩這麼好玩嗎 [★★★★龍星]：你們說好120人 就去吧 [★★龍翔少]（即聲請人之遊戲暱稱，下同）：不是小咖吧，是咖小 [龍啞人]：啊啊啊啊啊 [這個人]：龍角散出來，打死你 [乄風行者乄]：承魁又嘴臭了 [★敏鎬s]（即張哲維之遊戲暱稱）：他嘴巴有狗大便 我們要可憐他 [乄風行者乄]：不怕報應給翔翔嗎 [龍啞人]：啊8啊8 偵卷第37頁  2 109年11月7日某時 [神鬼至尊]：QQ [★★龍翔少]：個人隱私，想關就關，這個也需要跟你報備？？ [乄風行者乄]：偏偏我有個壞習慣，看過的東西都要備份 [★★龍翔少]：真是喬耶，趕快派120團隊去跨服幫忙比較重要吧 [神鬼至尊]：不是很有尬斯？ [乄風行者乄]：翔翔臉上的痣要不要去點掉 [神鬼至尊]：你們順風想加入 逆風就逃 還敢說嘴 [★★龍翔少]：不錯，哈哈，備份備好喔 [乄風行者乄]：太好認我怕他被你害死 [乄風行者乄]：爸爸造的孽兒子還，可憐哪 偵卷第38、39頁